【裁判字號】    97,訴,1983
【裁判日期】    971128
【裁判案由】    毒品危害防制條例
【裁判全文】
臺灣臺北地方法院刑事判決              97年度訴字第1983號
公  訴  人  臺灣臺北地方法院檢察署檢察官
被      告  甲○○
                    （另案羈押在臺灣台北看守所）
上列被告因違反毒品危害防制條例案件，經檢察官提起公訴（97
年度偵字第2137號、第2506號），嗣因被告就被訴事實為有罪之
陳述，經本院告知簡式審判程序意旨，並聽取公訴人及被告之意
見後，本院合議庭裁定由受命法官獨任依簡式審判程序，判決如
下：
    主  文
甲○○施用第一級毒品，累犯，處有期徒刑玖月；又施用第二級
毒品，累犯，處有期徒刑陸月，扣案之第二級毒品甲基安非他命
壹包（驗前淨重零點壹陸壹公克、驗後餘重零點壹陸零捌公克）
沒收銷燬；又施用第二級毒品，累犯，處有期徒刑陸月，扣案之
吸食器壹組沒收。應執行有期徒刑壹年陸月，扣案之第二級毒品
甲基安非他命壹包（驗前淨重零點壹陸壹公克、驗後餘重零點壹
陸零捌公克）沒收銷燬，吸食器壹組沒收。
    事  實
一、甲○○前於民國89年間因施用毒品案件，經臺灣板橋地方法
    院以89年度毒聲字第616 號裁定送觀察、勒戒後，認有繼續
    施用毒品之傾向，再經臺灣板橋地方法院以89年度毒聲字第
    1301號裁定令入戒治處所強制戒治，嗣經臺灣板橋地方法院
    以89年度毒聲字第5233號裁定停止戒治，於89年9 月26日停
    止處分出監，於90年2 月16日戒治執行完畢，並由公訴人提
    起公訴，經臺灣板橋地方法院以89年度易字第1242號判決判
    處有期徒刑6 月。嗣於前開觀察、勒戒及強制戒治執行完畢
    後5 年內，基於施用第二級毒品安非他命之犯意，自93年7
    月19日起至11月11日止，多次在臺北縣樹林市○○路○段36
    8 之3 號4 樓施用安非他命，及基於施用第一級毒品海洛因
    之犯意，於94年1 月15日下午3 時許，在臺北縣三重市○○
    ○路315 巷6 弄16號2 樓施用海洛因1 次，經臺灣高等法院
    以94年度上易字第920 號、臺灣板橋地方法院以94年度訴字
    第1208號分別判處有期徒刑5 月、7 月確定，另因偽造貨幣
    案件，經臺灣板橋地方法院以95年度易字第276 號判決判處
    有期徒刑1 年確定，上開3 案件之宣告刑並經臺灣板橋地方
    法院以96年度聲字第375 號裁定定應執行有期徒刑1 年10月
    確定，嗣因中華民國96年罪犯減刑條例施行經臺灣板橋地方
    法院以96年度聲減字第280 號裁定各減為有期徒刑2 月又15
    日、3 月又15日、6 月，並定應執行刑有期徒刑11月，甫於
    96年8 月9 日執行完畢。詎仍不知戒絕毒癮，明知海洛因及
    甲基安非他命係毒品危害防制條例第2 條第2 項第1 款、第
    2 款所明定之第一、二級毒品，不得持有及施用，仍分別基
    於施用第一級毒品海洛因及第二級毒品甲基安非他命之犯意
    ，而為下列施用第一、二級毒品行為：
  (一)於97年6 月16日晚上某時許，在其位於臺北縣樹林市○○路
    ○ 段368 之4 號住處，分別以將第一級毒品海洛因摻入香菸
    內吸取其煙霧之方式，及將第二級毒品甲基安非他命置放在
    玻璃球內燒烤吸取其煙霧之方式，施用第一級毒品海洛因及
    第二級毒品甲基安非他命各1 次。嗣於97年6 月17日22時25
    分許，因形跡可疑，為警在臺北市○○街與峨嵋街口盤查查
    獲，並扣得第二級毒品甲基安非他命1 包（驗前淨重0.161
    公克、驗後餘重0.1608公克），且經其同意接受採尿送驗後
    ，呈嗎啡及甲基安非他命陽性反應，始知上情。
  (二)於97年7 月21日23時許，在上開住處以將第二級毒品甲基安
    非他命置放在玻璃球內燒烤吸取其煙霧之方式，施用第二級
    毒品甲基安非他命1 次。嗣於97年7 月22日11時15分許，因
    形跡可疑，為警在臺北市○○街66巷前查獲，並扣得甲○○
    所有供施用第二級甲基安非他命所用之吸食器1 組，且經其
    同意採尿送驗後呈甲基安非他命陽性反應，始知上情。
二、案經臺北市政府警察局萬華分局報請臺灣臺北地方法院檢察
    署檢察官偵查起訴。
    理  由
一、按本件被告甲○○所犯係死刑、無期徒刑、最輕本刑為3 年
    以上有期徒刑以外之罪，其於準備程序就前揭被訴事實為有
    罪之陳述，經受命法官告知簡式審判程序之旨，並聽取其與
    公訴人之意見後，本院認無不得或不宜改依簡式審判程序進
    行之處，爰依刑事訴訟法第273 條之1 第1 項、第284 條之
    1 ，裁定本件由受命法官獨任進行簡式審判程序，合先敘明
    。
二、訊據被告對於上揭時、地施用毒品之犯罪事實坦承不諱，且
    被告於97年6 月18日1 時5 分許所採集之尿液，經送驗結果
    ，呈嗎啡及甲基安非他命陽性反應，於97年7 月22日12時12
    分許所採集之尿液，經送驗結果，呈甲基安非他命陽性反應
    ，此有臺灣尖端先進生技醫藥股份有限公司97年6 月27日、
    97年8 月4 日濫用藥物檢驗報告各1 份、臺北市政府警察局
    偵辦毒品案件尿液檢體委驗單2 張附卷可稽，且被告於97年
    6 月18日為警查扣之疑似甲基安非他命晶體1 包，經送請交
    通部民用航空局航空醫務中心鑑定結果，確含第二級毒品甲
    基安非他命成份（驗前淨重0.161 公克，驗後淨重0.1608公
    克），此有交通部民用航空局航空醫務中心97年6 月30日航
    藥鑑字第0973308 號毒品鑑定書1 紙在卷可憑，並有被告所
    有供其於97年7 月21日23時許施用第二級毒品甲基安非他命
    所用之吸食器1 組扣案可佐，是被告前揭出於任意性之自白
    與事實相符，應堪採為被告有罪之證據，則被告分別施用第
    一級毒品海洛因2 次、第二級毒品甲基安非他命1 次之犯行
    ，堪以認定。
三、按毒品危害防制條例於92年7 月9 日修正公布，自93年1 月
    9 日施行，其中第20條、第23條將施用毒品之刑事處遇程序
    ，區分為「初犯」及「5 年內再犯」、「5 年後再犯」，依
    其立法理由之說明：「初犯」，經觀察、勒戒或強制戒治後
    ，應為不起訴處分或不付審理之裁定；經觀察、勒戒或強制
    戒治執行完畢釋放後，「5 年內再犯」者，因其再犯率甚高
    ，原實施之觀察、勒戒及強制戒治既已無法收其實效，爰依
    法追訴或裁定交付審理。至於經觀察、勒戒或強制戒治執行
    完畢釋放後，「5 年後再犯」者，前所實施之觀察、勒戒或
    強制戒治已足以遮斷其施用毒品之毒癮，為期自新及協助其
    斷除毒癮，仍適用「初犯」規定，先經觀察、勒戒或強制戒
    治之程序。從而依修正後之規定，僅限於「初犯」及「5 年
    後再犯」二種情形，始應先經觀察、勒戒或強制戒治程序。
    倘被告於5 年內已再犯，經依法追訴處罰，縱其第3 次（或
    第3 次以上）再度施用毒品之時間，在初犯經觀察、勒戒或
    強制戒治執行完畢釋放5 年以後，已不合於「5 年後再犯」
    之規定，且因已於「5 年內再犯」，顯見其再犯率甚高，原
    實施觀察、勒戒或強制戒治，已無法收其實效，即應依該條
    例第10條處罰（最高法院95年第7 次刑事庭會議決定意旨、
    95年度台非字第65號刑事判決意旨參照）。查被告於89年間
    因施用毒品案件，經臺灣板橋地方法院以89年度毒聲字第61
    6 號裁定送觀察、勒戒後，認有繼續施用毒品之傾向，再經
    臺灣板橋地方法院以89年度毒聲字第1301號裁定令入戒治處
    所強制戒治，嗣經臺灣板橋地方法院以89年度毒聲字第5233
    號裁定停止戒治，於89年9 月26日停止處分出監，於90年2
    月16日戒治執行完畢，並由公訴人提起公訴，經臺灣板橋地
    方法院以89年度易字第1242號判決判處有期徒刑6 月。嗣於
    前開觀察、勒戒及強制戒治執行完畢後5 年內，基於施用第
    二級毒品安非他命之犯意，自93年7 月19日起至11月11日止
    ，多次在臺北縣樹林市○○路○段368 之3 號4 樓施用安非
    他命，及基於施用第一級毒品海洛因之犯意，於94年1 月15
    日下午3 時許，在臺北縣三重市○○○路315 巷6 弄16號2
    樓，施用海洛因1 次，經臺灣高等法院以94年度上易字第92
    0 號、臺灣板橋地方法院以94年度訴字第1208號分別判處有
    期徒刑5 月、7 月確定，此有臺灣高等法院被告前案紀錄表
    各1 紙在卷足參，其於觀察、勒戒及強制戒治執行完畢釋放
    後5 年內有再犯施用毒品之情事，揆諸上揭說明，雖本次施
    用海洛因犯行距初犯經觀察、勒戒及強制戒治執行完畢釋放
    日已逾5 年，仍應依毒品危害防制條例第23條第2 項之規定
    予以處罰。本件被告施用毒品之犯行，事證明確，應予依法
    論科。
四、查海洛因、甲基安非他命分別係毒品危害防制條例第2 條第
    2 項第1 款、第2 款所稱之第一級、第二級毒品，不得非法
    持有、施用。核被告所為施用第一級毒品2 次、第二級毒品
    各1 次之行為，分別係犯毒品危害防制條例第10條第1 項之
    施用第一級毒品罪、同條例第10條第2 項之施用第二級毒品
    罪。其施用第一級、第二級毒品前後，持有海洛因、甲基安
    非他命之低度行為，應為施用之高度行為所吸收，不另論罪
    。其先後3 次施用毒品犯行，犯意各別，行為互殊，應予分
    論併罰。被告前因違反毒品危害防制條例案件，經臺灣高等
    法院以94年度上易字第920 號、臺灣板橋地方法院以94年度
    訴字第1208號分別判處有期徒刑5 月、7 月確定，另因偽造
    貨幣案件，經臺灣板橋地方法院以95年度易字第276 號判決
    判處有期徒刑1 年確定，上開3 案件之宣告刑並經臺灣板橋
    地方法院以96年度聲字第375 號裁定定應執行有期徒刑1 年
    10月確定，嗣因中華民國96年罪犯減刑條例施行經臺灣板橋
    地方法院以96年度聲減字第280 號裁定各減為有期徒刑2 月
    又15日、3 月又15日、6 月，並定應執行刑有期徒刑11月，
    甫於96年8 月9 日執行完畢，有臺灣高等法院被告前案紀錄
    表1 份在卷可參，其受有期徒刑之執行完畢後，5 年以內故
    意再犯本件有期徒刑以上之罪，為累犯，應依刑法第47條第
    1 項之規定，加重其刑。爰審酌被告屢次違反施用毒品犯行
    ，經強制戒治及有期徒刑執行完畢釋放後，再犯本件施用毒
    品犯行，足見其戒絕毒癮之意志不堅，兼衡被告施用毒品係
    屬戕害自身健康，對他人法益尚不生直接侵害，於本院審理
    中自知事證明確，坦承犯行，及其犯罪動機、目的、施用毒
    品次數等一切情狀，分別量處如主文所示之刑，並定其應執
    行刑，以示懲儆。扣案之第二級毒品甲基安非他命1 包（驗
    前淨重0.161 公克，驗後淨重0.1608公克），屬查獲之第二
    級毒品，爰依毒品危害防制條例第18條第1 項前段規定，不
    問屬於犯人與否，均予宣告沒收銷燬之。至於鑑驗耗損之第
    二級毒品海洛因，既已滅失，爰不再行諭知沒收銷燬。扣案
    之甲基安非他命吸食器1 組，為被告所有供其於97年7 月21
    日23時施用第二級毒品甲基安非他命所用之物，業經被告於
    審理時供述明確，惟檢察官並未舉證證明為違禁物，爰依刑
    法第38條第1 項第2 款宣告沒收。
據上論斷，應依刑事訴訟法第273 條之1 第1 項、第284 條之1
、第299 條第1 項前段，毒品危害防制條例第10條第1 項、第2
項、第18條第1 項前段，刑法第11條前段、第47條第1 項、第51
條第5 款、第38條第1 項第2 款，判決如主文。
本案經檢察官郭昭吟到庭執行職務。
中    華    民    國    97    年    11    月    28    日
                  刑事第十八庭  法  官  林芳華
以上正本證明與原本無異。
如不服本判決，應於判決送達後10日內，向本院提出上訴狀。
                                書記官  林鈴芬
中    華    民    國    97    年    11    月    28    日
附錄本案論罪科刑法條
毒品危害防制條例第10條
施用第一級毒品者，處 6 月以上 5 年以下有期徒刑。
施用第二級毒品者，處 3 年以下有期徒刑。


司法院資訊處製作；財團法人民間司法改革基金會備份。
